臺灣高等法院臺中分院民事判決　九十三年度重上字第二一號
　　　上　訴　人　甲○○
　　　法定代理人　乙○○
右當事人間請求返還寄託物事件，上訴人對於中華民國九十二年十二月三十一日臺灣
臺中地方法院九十一年度重訴字第七七０號第一審判決提起上訴，本院於民國九十三
年六月十五日言詞辯論終結，判決如左：
　　　主　　　文
上訴駁回。
第二審訴訟費用由上訴人負擔。
　　　事實及理由
一、本件上訴人起訴主張，訴外人楊榮洲偽刻上訴人設於被上訴人文心分行第000
    00000000000帳號之乙種活期存款帳戶之系爭帳戶之印章，未經上訴
    人同意，於民國（下同）八十五年一月一日起至八十七年十二月止，盜領如原審
　　法院九十一年度聲字第七九二號，保存二十四紙之取款憑條金額如附表，經上訴
　　人閱覽並查明流向後，整理出其中九紙取款憑條款項係由他人以現金方式提領或
　　轉帳入訴外人楊榮洲之私人帳戶內，金額共計新台幣（下同）一千一百七十四萬
　　七千三百二十一元（即附表編號一至四號、七、八、十、十一及十八號），按兩
　　造間存有消費寄託之法律關係，被上訴人負有返還同一數額之金錢於存款戶之義
　　務，上開九紙取款憑條所示金額，既係被上訴人銀行疏失，未盡辨別上訴人印鑑
　　真偽，致為訴外人楊榮洲所盜領，自不生清償之效力；又上訴人與訴外人楊榮洲
　　雖於九十一年二月五日達成民事和解（以下稱系爭和解），由楊榮洲給付上訴人
　　二百八十萬元，然上訴人係於九十一年六月二十七日以後始知悉八十五年四月十
　　一日、十七日、二十六日、二十三日、八十六年三月二十二日遭楊榮洲以偽造印
　　章方式分別盜領存款0000000元、0000000元、0000000元
　　、0000000元、0000000元，合計一千零九十二萬七千三百二十一
　　元部分（上訴人僅上訴此部分，即附表編號一至四號及十八號，以下稱系爭五筆
　　存款），致於九十一年六月二十六日提起本件民事訴訟時，未將系爭五筆存款列
　　入請求之範疇，自無從於九十一年二月五日即就系爭五筆存款與楊榮洲達成和解
　　之要約或承諾之行為，該和解之效力，不及於系爭五筆存款；且上訴人既未將系
　　爭五筆存款之提領，委任楊榮洲處理，楊榮洲即非上訴人之受任人，上訴人更未
　　將代理權授與楊榮洲，則被上訴人將系爭存款交付楊榮洲，對上訴人自不生清償
　　之效力，上訴人並否認有表見代理之事實；上訴人否認對楊榮洲負有九百二十二
　　萬七千七百四十元之債務，被上訴人及楊榮洲均未提出其對上訴人享有債權之證
　　據，楊榮洲自無從以債權人身分將之讓與被上訴人，並由其對上訴人為抵銷之抗
　　辯；爰依民法第六百零三條、第六百零二條第一項、第四百七十八條消費寄託之
　　法律關係，求為判決被上訴人應給付上訴人一千一百七十四萬七千三百二十一元
　　，及自起訴狀繕本送達之翌日起至清償日止，按年息百分之五計算之利息。
二、被上訴人則以，上訴人與訴外人楊榮洲已於九十一年二月五日成立和解並立有和
    解書，其第一條後段，載明以「甲方處理乙方於台中第七商業銀行股份有限公司
    文心分行開立（帳號0000000000000號）取款憑條與設定印鑑亦有
    不符之情形」為和解事由。另第三條則載明上訴人除拋棄對訴外人楊榮洲之一切
    請求權外，「亦同意不對其餘關係人包括．．．七銀文心分行進行民、刑事追訴
    及其他一切法律責任之主張」。依此和解條件，上訴人自不得再對被上訴人為主
    張，況上訴人自七十九年間即將系爭帳戶委託訴外人楊榮洲（註：當時楊榮洲係
    康和證券公司營業員）處理，則訴外人楊榮洲即係上訴人之代理人，其行為之效
    力即應及於上訴人。縱或不然，惟上訴人既長期委託該楊榮洲處理系爭帳務，則
    就系爭款項之提取，仍應負表見代理之授權人責任。是訴外人楊榮洲取領上揭款
    項，自無盜領之情事。再者，縱認上訴人對被上訴人存有請求返還上開金額之權
    利，然上訴人已是認訴外人楊榮洲曾在上訴人自己及所使用其夫名義帳戶存入鉅
    額款項，而就該等款項何以存入之原因謂「我完全不知道」，則該等存入款項，
　　上訴人既否認曾經貸款予楊榮洲，並稱不知其存入原因，即屬無法律上原因而受
　　利益。而此部分之數額為九、二二七、七四○元，業經訴外人楊榮洲讓與被上訴
　　人，是亦以此數目之金額為抵銷之抗辯。又上訴人既將系爭帳戶之存摺交付訴外
　　人楊榮洲，亦為被上訴人銀行遭冒領存款之共同原因，上訴人就該楊榮洲冒領存
　　款所致被上訴人銀行之損害，亦與有過失等語，資以抗辯。
三、原審經審酌兩造所提出之攻擊防禦方法後，認系爭和解之範圍包括系爭五筆存款
    ，而判決上訴人全部敗訴，上訴人僅就其中一千零九十二萬七千三百二十一元部
    分聲明不服，於本院聲明：(一)原判決關於駁回上訴人後開第二項之訴部分廢棄。
    (二)右廢棄部分，被上訴人應給付上訴人一千零九十二萬七千三百二十一元，及自
    起訴狀繕本送達翌日起至清償日止，按年息百分之五計算之利息。(三)第一、二審
    訴訟費用由被上訴人負擔。(四)上訴人願以現金或等值可轉讓銀行定期存單供擔保
    ，請准予假執行。被上訴人於本院聲明：(一)上訴駁回。(二)訴訟費用由上訴人負擔
    。(三)如受不利之判決，請准供擔保免為假執行。
四、兩造不爭執之事實：
（一）本件訴外人楊榮洲自八十年至八十九年間，在台中康和證券公司任營業員，亦
      為上訴人買賣股票所配合之營業員，受上訴人委託買賣股票，並代為處理上揭
      系爭帳戶之存、提款，嗣因有盜賣上訴人股票及偽刻上訴人設於被上訴人銀行
      系爭帳戶之印章，而盜蓋於附表各項次之取款憑條上，領取上訴人之存款等情
      ，業據訴外人楊榮洲到庭陳明（原審第一卷第一四二、一四三頁），並為被上
      訴人所不爭執，並有系爭帳戶開戶之印鑑原本（原審第一卷第二十二頁）及原
      審法院九十一年度聲字第七九二號民事保存證據卷所保全之二十四紙取款憑條
      （部分十一張影本見原審第一卷第十一至二十一頁，日期、金額及提領情形詳
      如附表）可稽，是訴外人楊榮洲對於上訴人存有盜賣股票、偽刻印章而盜領系
      爭帳戶之款項等情，自堪可信為真實。
（二）上訴人就上開情事所生訴外人楊榮洲對於上訴人應負賠償責任乙事，經協調後
      於九十一年二月五日於訴外人林傳源律師等人在場之情狀下，立有和解契約書
      之事實，亦為兩造所不爭，並據訴外人林傳源律師、楊榮洲、翁春風於原審到
　　　庭證述無訛（原審第二卷第七十至七十二頁、原審第一卷第二二五、二二六頁
　　　），並有系爭和解契約書乙紙（原審第一卷第一三三至一三五頁）在卷可證，
　　　自亦堪可信為真實。
（三）上訴人於本件初起訴時，係請求被上訴人給付附表編號五至十五之十一張取款
　　　憑條之金額，聲請原審法院保全證據後，變更為請求被上訴人給付附表編號一
　　　、二、三、七、八、十、十一及十八等八張取款憑條之金額，嗣九十一年十一
　　　月二十一日再擴張請求給付附表編號四之金額，有起訴狀及準備書狀在卷（原
　　　審第一卷第七、四十一、二一四頁），原審判決後，上訴人則僅就附表編號一
　　　至四號、十八號上訴（本院第二十八頁）。
（四）上訴人並自陳訴外人謝煥琳、林夙玲、林尾玲、謝秀蘭等人均授權上訴人在被
　　　上訴人開立個人帳戶供上訴人買賣股票資金相互調度之用（原審第一卷第二一
　　　四頁、本院卷第七十頁），並經證人即曾為上訴人操作買賣股票之營業員張志
　　　仁證述在卷（原審第一卷第二○○、二○一頁），堪信為真實。
五、本件首應審究者，厥為上開系爭和解契約之範圍為何？倘系爭和解不包括系爭五
    筆存款被盜領之部分，方須進一步採究上訴人是否授權訴外人楊榮洲領取系爭五
    筆存款？又是否有表見代理之情形？被上訴人之抵銷抗辯是否有理由？
（一）按稱和解者，乃當事人約定，互相讓步，以終止爭執或排除法律狀態不明確之
      契約（民法第七百三十六條參照）。而按，解釋意思表示，應探求當事人之真
      意，不得拘泥於所用之辭句。民法第九十八條，定有明文。另參諸最高法院十
      九年上字第五八號、十九年上字第四五三號、三十九年台上字第一○五三號判
      例要旨及六十五年度台上字第二一三五號判決要旨以觀可知「解釋契約，應探
      求當事人立約時之真意，而於文義及理論上詳為推求當事人之真意為如何？又
      應斟酌訂立契約當時及過去之事實，其經濟目的及交易上之習慣，而本於經濟
      法則，基於誠實信用原則而為判斷。」換言之，契約既為屬有相對人之意思表
      示之一，則其解釋方法，為平衡當事人的利益及合理分配危險，應以客觀上表
      示價值作為認定意思表示內容的準據（即規範的解釋，闡釋性解釋）。在此種
      解釋，一方面要求表意人於表示其意思時，應顧及相對人了解可能性；他方面
      相對人亦須盡必要注意去正確了解表意人之所欲，故在解釋上應特別斟酌相對
      人明知或可得而知的事實，並就磋商過程、交易目的及利益狀態，依交易慣例
      及誠實信用原則加以判斷。本此而論，訴外人楊榮洲與上訴人之關係、和解成
      立之時間、和解成立之前有關協商之過程等因素，即與和解認定之範圍為何有
      牽連之關係。
（二）依上訴人與訴外人楊榮洲之和解過程觀之，上訴人先於九十年八月二十四日寄
      發律師函予訴外人楊榮洲、劉政華、康和證券股份有限公司台中分公司、建弘
      證券股份有限公司豐原分公司，其內容略為訴外人楊榮洲將上訴人於康和證券
      股份有限公司台中分公司之股票擅自以證券帳簿劃撥方式匯至建弘證券股份有
　　　限公司豐原分公司後盜賣，再將款項匯入偽開之設於建弘證券股份有限公司豐
　　　原分公司內之安泰商業銀行豐原分行帳戶後予以盜領，請收受者於七日內出面
　　　妥議賠償事宜等情，九十年十一月三十日再次函催賠償事宜，有上開二件函件
　　　影本在卷（原審第一卷第一二六至一二九頁），該函內並未提及訴外人楊榮洲
      盜領系爭帳戶存款之事，受文者亦無被上訴人公司；另訴外人楊榮洲則於九十
　　　年十一月三十日委請律師函轉和解方案（見原審第一卷第一三○、一三一頁）
　　　，略以上訴人要求二百八十萬元和解，然因訴外人楊榮洲擅自出賣股票之行為
　　　，早已依上訴人嗣後指示賣出之價格將款項匯回上訴人帳戶內，尚難謂上訴人
　　　受有實質上財產損害，上訴人願以五十萬元表示歉意，若上訴人執意二百八十
　　　萬元以上之鉅額賠償金，上訴人無奈只得接受法律制裁等語，亦未提及盜領系
　　　爭帳戶存款之事；是以在九十年十二月以前，由上訴人發動與訴外人楊榮洲協
　　　商和解時，均只就盜賣股票一事為洽商，均與被上訴人方面無關甚明。
（二）依上訴人所提系爭和解契約書，上訴人方面之代理人林傳源律師製作之陳述書
　　　（即系爭和解之過程）所載：「四、因對和解數額雙方未達成共識，本所受台
　　　端（註：指上訴人）委託於九十年十一月十九日、二十日分別發函予楊君及康
　　　和證券股份有限公司台中分公司等，並附上損失明細表，惟並未發函予台中第
　　　七商業銀行股份有限公司文心分行。五、本所於十一月底收到台端轉來之楊君
　　　之律師函，該函表示僅願以五十萬和解。六、九十年十二月二十一日台端向七
　　　銀文心分行調取之十一張彩色影印取款憑條（即上開陳述書所附之附件六）（
　　　註：此十一紙取款憑條經核對後，係包括於上開保全證據所保全之二十四紙取
　　　款憑條內）。據台端告知上開取款憑條上所刻「甲○○」印章應係偽造，就本
　　　人記憶，楊君（註：即訴外人楊榮洲）因其妻於七銀工作，擔心如此事曝光會
　　　影響其妻之工作，因此對於和解之事轉為積極。七、本人之承辦紀錄中，楊君
　　　曾於『九十年十二月二十六日』下午致電本所，傾向擬以二百八十萬元和解，
　　　需避免建弘證券股份有限公司再向他索賠。八、本人代擬和解書稿於九十一年
　　　一月十一日傳於台端，台端對和解書稿內容並無意見，一月十四日傳予楊君，
　　　楊君於一月十五日略作修改回傳，其中並未增加與七銀文心分行相關之文字。
　　　九、本人印象中，楊君諮詢過其律師友人，因此於九十一年一月二十二日所提
　　　供之直式和解書稿時即增加與七銀文心分行相關之文字。十、前開和解書所增
　　　加「又甲方處理．．．印鑑證明不符」乙句，係楊君方面要求加入，本人無法
　　　判斷楊君之真意。．．．」等語（陳述書見原審第一卷第二六四至二六七頁）
　　　，另林傳源律師於原審法院審理時亦到庭（九十二年九月二十九日），對於同
　　　日訴外人楊榮洲之證述表示無意見（原審第二卷第七十二頁），當日訴外人楊
　　　榮洲於原審係證述：「．．．，，我（指訴外人楊榮洲）拿著七銀交易明細表
　　　還有我的帳戶對帳後，然後把對帳資料並結果函寄給林小姐（指上訴人）。九
　　　十年九月一日左右，我親自到台北找林傳源律師，解釋給他聽並對帳，因為林
　　　小姐要我直接找林律師（即林傳源律師），後來林小姐他們對帳結果不接受（
　　　對帳結果是盜賣股票部分一千三百三十七萬八千零八元）。九十年九月十一日
　　　林律師給我函，要我直接找林律師，不要再找其他協調人，從此之後我就沒有
　　　再找原告都是找林律師，一直到和解完畢。」、「我認為股票的部分的錢都已
　　　歸還給林小姐，九十年十一月十九日林律師發函，要我賠償盜賣股票部分二百
　　　八十萬元，九十年十一月三十日我去請教游律師（即游崎俊律師），並把事件
　　　的原委告訴他，就股票部分建議以五十萬元和解，然後由游律師發函給林律師
　　　。九十年十二月二十五日第七商銀逢甲分行黃木順經理向我任職於第七商銀文
　　　心分行的妻子，說甲○○他們有找到存款憑條印鑑不符的證據，他們說如果我
　　　不跟林小姐和解的話，要將第七商銀告進去，會影響到我太太的工作，我太太
　　　回來再轉述給我聽。『九十年十二月二十六日』我打電話給林律師，我希望連
　　　同七銀取款憑條及股票部分及其他相關的人一併要達成和解，從此我就跟林律
　　　師談好有關和解的事項，範圍包括『盜賣股票及七銀取款憑條印鑑不符的部分
　　　』，經過協商之後，在九十一年一月十四日林律師傳來一份初步和解的草稿，
　　　那時並沒有談到七銀的部分。九十一年一月十五日我修改後回傳給林律師，九
　　　十一年一月二十二日我拿我自己修改後的和解書去找游律師，我把和解狀況包
　　　括七銀存款憑條部分解釋給游律師聽。游律師說和解既然包括七銀取款憑條部
　　　分，應將這部分加入和解書的記載。修正後的和解書就在游律師事務所傳給林
　　　律師，我再打電話給林律師確認是否有收到，再詢問他有無意見。經過十五天
　　　之後，他們簽訂和解書，是在聖島律師事務所台中分所簽的，當天林律師有到
　　　台中來。這期間我們都有詢問林律師他們的意見，但是他們都沒有意見，和解
　　　書一式四份，是林律師打好帶下來的。這期間林律師勸告我辛苦一點要把錢籌
　　　出來，他們並向我保證不會再追索我的其他民刑事責任，所以說在九十一年二
　　　月五日簽訂和解書。．．．。」等語（見原審二卷第七十、七十一頁）。證人
　　　林傳源律師僅稱：「但沒有保證原告（指上訴人）不再提起訴訟的事情之陳述
　　　。九十年十二月二十一日我們收到第七商銀取款憑條不符的部分（八十五年六
　　　月十四日至八十五年十月十一日一共十一筆），所以楊榮洲態度才轉為積極。
　　　」等語（見原審第二卷第七十二頁）。依此情形，就楊榮洲處理系爭帳戶使用
　　　印鑑不符取款憑條提款部分，係由楊榮洲要約，經上訴人承諾而成立和解者，
　　　當無疑義；而該楊榮洲既係為避免「不跟林小姐和解的話，要將第七商銀告進
　　　去，會影響到我太太的工作」之狀況發生，而「跟林律師談好有關和解的事項
　　　，範圍包括盜賣股票及七銀取款憑條印鑑不符的部分」，其要約係就處理系爭
　　　帳戶所有印鑑不符存款憑條之全部為之者，即屬當然，否則，無以達成避免上
　　　訴人「將第七商銀告進去」之本旨。上訴人對於該楊榮洲之要約，無異議而承
　　　諾所訂立之和解書（原審第一卷第二五頁），亦使用「甲方處理乙方於台中第
　　　七商業銀行股份有限公司文心分行開立（帳號0000000000000號
　　　）取款憑條與設定印鑑亦有不符之情形」（第一條五行起）及「亦同意不對其
　　　餘關係人包括．．．七銀文心分行進行民、刑事追訴及其他一切法律責任之主
　　　張」（第三條）之概括性文詞，既未限定印鑑不符之範圍，亦未將所謂十一紙
　　　取款憑條列表作為附件，並同意訴外人楊榮洲將「同意不對．．．七銀文心分
　　　行進行民、刑事追訴及其他一切法律責任之主張」加入和解書之條文，則該項
　　　和解係以系爭帳戶在系爭和解前所有以印鑑不符取款條提款之全部為範圍者，
　　　至為顯然。何況，林傳源律師已陳稱當時未曾就七銀存款提領之特定部分為洽
　　　談，亦未將印鑑不符取款條之內容告知或傳真予楊榮洲（見原審第二卷第七二
　　　、七三頁），楊榮洲亦稱當時對於印鑑不符取款憑條之張數「不清楚，沒有人
　　　提供我訊息」（見原審第二卷第七三、七四頁）；依此情形，楊榮洲既不知上
　　　訴人持有印鑑不符取款憑條之張數，自無僅就特定取款憑條為和解要約之可能
　　　。從而，訴外人楊榮洲與上訴人之和解書，關於偽刻印章取款部分，係就和解
　　　之日（九十一年二月五日）以前已發生之一切偽刻印章取款，已全部為概括之
　　　和解，而非限於上訴人所稱十一紙取款憑條者，洵無可疑。此外，若如上訴人
　　　所稱系爭和解僅限於該十一紙取款憑條，則上訴人何以又就該部分提起訴訟（
　　　見原審第一卷起訴狀）；且該十一張中有兩張提款日期在八十五年六月份，何
　　　以上訴人又謂和解之效力僅及於盜賣股票期間即八十五年七月至八十八年二月
　　　間之提款（本院卷第三○頁二行起），前後所陳已有矛盾，至為顯然。
（三）上訴人方面，依其所陳「楊君於其九十年十一月一日所提之和解書草稿，未提
      及被上訴人銀行，待上訴人經親友提醒楊君之話實不可信，始於九十年十二月
      份到被上訴人銀行清查以上訴人名義在八十五年五月至十月間之提款資料（因
      被上訴人銀行只允許上訴人清查六個月資料），才發覺『至少』有九十一年六
      月二十六日起訴所附十一張取款條係楊君刻印章提領或轉帳．．」（原審第
      一卷第一一三頁），則上訴人既知其於系爭和解前僅係清查八十五年五月至十
      月間之取款條，當知可能尚有其他訴外人楊榮洲盜領之取款條，然上訴人於系
      爭和解時並未向楊榮洲出示該等取款憑條影本，嗣後上訴人代理人林傳源律師
      依訴外人楊榮洲修改後拿予上訴人簽名之和解書，復未限定盜領存款之範圍，
      亦未如盜賣股賣部分附具清單，而概括為不以印鑑不符事由對被上訴人銀行為
      民事上請求之記載，據以和解；足見當時和解之雙方係在無法確知印鑑不符取
　　　款憑條張數及金額之情況下，就和解書簽訂之日以前所有印鑑不符款項，為概
　　　括之和解，此與通常經驗亦無不合。從而，該項和解關於楊榮洲處理系爭帳戶
　　　部分，係就和解書簽訂之日以前，楊榮洲以印鑑不符取款憑條提款事項之全部
　　　為和解者，實無可疑。
（四）再依上訴人於九十二年五月一日寄予訴外人楊榮洲之存證信函中（影本見原審
      第二卷第二十三頁）所稱：「本人於九十年十二月二十一日向第七商銀所調取
      之十一張彩色影印之取款憑條，此十一張取款憑條扣除『總行往來』與『轉入
      謝煥琳（即上訴人之丈夫）帳戶』之取款憑條後，只餘四張取款憑條係『現金
      盜領』，金額合計八十二萬元．．．」，即系爭和解當時，上訴人所稱其當時
      確知之八十五年五月至十月間之十一張取款憑條，訴外人楊榮洲盜領後造成上
      訴人損害者僅八十二萬元，然訴外人楊榮洲竟自九十年十一月間僅同意賠償五
      十萬元，至被發現盜領系爭帳戶之存款後之九十年十二月二十六日馬上同意增
      至二百八十萬元和解，以上訴人方面之理解，當知訴外人楊榮洲係就全部盜領
      系爭帳戶存款之部分全部和解，否則訴外人楊榮洲焉有以增加二百三十萬元和
      解金額填補八十二萬元損失之理。
（五）綜上，上訴人與訴外人楊榮洲於九十一年二月五日成立和解契約時，係就訴外
      人楊榮洲在和解前全部偽刻印章盜領系爭帳戶內存款之行為成立和解堪已認定
      。
六、按，和解有使當事人所拋棄之權利消滅及使當事人取得和解契約所訂明權利之效
    力。民法第七百三十七條，定有明文。是以基於和解可使一方或雙方當事人各負
    擔新的給付義務，或確定雙方當事人間債之關係之內容。而使得當事人所拋棄之
    權利消滅及使當事人取得和解契約所訂明權利之效力。按以，和解係屬債權契約
    ，和解契約原則上僅令當事人負有一定行為之義務，但和解之標的若為債之關係
    時，有關該債之關係內容確定或變更之意思表示（即債務承認或免除）亦包含於
    和解契約中（其他物權行為或準物權行為之處分，僅生債權之效力）。故而，於
    對債之關係內容確定或變更和解之情形，此時其效力原則上依據一般債之關係內
    容變更之契約（註：屬契約自由原則內容之一，即變更自由，與債之更改不同）
    予以處理，亦即此時和解契約即可視之為一債之關係內容變更之契約。而依債之
    關係內容變更契約（即債務變更契約）之基本精神，其與變更前原始債之關係係
    屬同一債之關係，亦即其同一性維持不變，故除變更之部分外，原始債之關係之
    其餘內容持續有效，諸如：抗辯權、債之擔保等，僅遭受變更之部分，當事人須
    受變更後內容之拘束，不得再就變更前之內容有所主張，儘管和解所確定之內容
    與真實情形相反時，亦復如此。上開民法第七百三十七條之規定，即係指此等確
    定債之關係內容之和解契約，而其所確定之內容反於真實之情形。詳言之，若和
    解所確定之債權，小於「真實」者，因和解「有使當事人所拋棄之權利消滅之效
    力」，當事人不得主張原有「真實」之債權；反之，和解所確定者，大於「真實
    」者，因和解「有使當事取得和解契所訂明權利之效力」，故亦不得主張原始之
    債權債務。至於當事人例外在和解契約中明白表示，以和解所成立之新的債之關
    係取代和解前之原有之債之關係時，則不得解為和解僅單純導致當事人間原始債
    之關係內容之變更，而應解為當事人間原始債之關係已全然消滅，而由和解所產
    生的新的債之關係所取代，從而發生債之更改之效力。此時，當事人自不得對原
    始債之關係之內容（如抗辯權、債之擔保等），再為任何主張。此即最高法院七
    十七年度第十九次民事庭會議決議（一）所指，「和解之本質，究為創設，抑為
    認定，應依和解契約之內容定之。當事人以他種之法律關係或以單純無因性之債
    務約束等，替代原有之法律關係時，屬於創設；否則，以原來而明確之法律關係
    為基礎而成立和解時，則屬認定。本件甲乙兩造就十萬元借款成立和解，同意由
    甲償還七萬元，其餘部分拋棄，係以原來明確之法律關係為基礎而成立之和解，
    應認僅有認定之效力。乙固非不得依原來消費借貸之法律關係訴請甲為給付，但
    法院不得為與和解結果相反之認定。」。本件上訴人與訴外人楊榮洲所立之系爭
    和解書，既係就訴外人楊榮洲盜賣股票、偽刻印章而領款全部，而為和解，已如
    前述，則依前揭說明，嗣後不論上訴人其自己結算後，認為偽刻印章而領款部分
　　，受損之金額超出預期之數額，是否屬實，亦不得再行反於和解內容之主張。縱
　　上訴人對於其與訴外人楊榮洲之和解係出於上訴人之誤認，亦僅係上訴人可否依
　　民法錯誤之規定請求撤銷之問題，而上訴人於原審雖曾主張錯誤或詐欺，然經原
　　審認其主張為不可採後，上訴人於第二審程序中已不再主張錯誤及詐欺（本院卷
    第二十九、三十頁），附此敘明。
七、按以契約訂定向第三人為給付者，要約人得請求債務人向第三人為給付，其第三
    人對於債務人，亦有直接請求給付之權。債權人基於債之關係，得向債務人請求
    給付。給付，不以有財產價格者為限。不作為亦得為給付。民法第二百六十九條
　　第一項、第一百九十九條，分別定有明文。本件訴外人楊榮洲與上訴人和解之範
　　圍既包括偽刻印章而領款之全部，既經確定。而參諸，系爭和解契約書第三條所
　　載「乙方（指上訴人）同意拋棄爾後就同一事件得向甲方（即訴外人楊榮洲）主
　　張行使任何民、刑事請求、主張或訴訟之權利。乙方亦同意不對其餘關係人包括
　　．．．、七銀文心分行（註：即被上訴人）．．．等進行民事、．．．及其他一
　　切法律責任之主張」等語。本件被上訴人雖非和解契約當事人，然依上揭法文觀
　　之，被上訴人即得持利他契約受益人之地位，請求上訴人不得向其請求為有關偽
　　刻印章而領款之返還（註：兩造間存有消費寄託契約，民法第六百零三條參照）
　　。故而，本件被上訴人以和解契約利他契約之受益人所為上開之抗辯，於法有據
　　，為有理由。本件上訴人即不得再向被上訴人請求返還存款（即寄託物），是其
    本件之請求，於法即尚有未合，為無理由。
八、綜上所述，本件上訴人主張系爭和解之範圍不及於系爭五筆存款，為不足採，被
    上訴人抗辯上訴人不得再對其請求系爭五筆存款之返還尚屬可信。從而，上訴人
    主張本於消費寄託之法律關係，請求被上訴人給付一千零九十二萬七千三百二十
    一元，及自起訴狀繕本送達翌日起至清償日止，按年息百分之五計算之利息，為
    無理由，不應准許。其假執行之聲請亦失所附麗，應併予駁回。原審為上訴人敗
    訴之判決，及駁回其假執行之聲請，並無不合。上訴意旨指摘原判決不當，求予
    廢棄改判，為無理由，應予駁回。
九、本件事證已為明確，則被上訴人其餘有關訴外人楊榮洲是否為上訴人之代理人，
    否則亦存有表見代理之情事，及訴外人楊榮洲對於上訴人有不當得利請求權，且
    伊已受讓取得該債權，而為抵銷之抗辯，或上訴人對於本件損害之發生是否與有
　　過失等情，均對判決結果不生影響，本院即勿庸再予以審酌，併予敘明。
據上論結，本件上訴為無理由，依民事訴訟法第四百四十九條第一項、第七十八條，
判決如主文。
中　　　華　　　民　　　國　　九十三　　年　　　六　　　月　　二十九　　日
~B1民事第二庭審判長法　官　童有德
~B2　　　　　　　　法　官　翁芳靜
~B3　　　　　　　　法　官　蔡秉宸
右為正本係照原本作成。
如對本判決上訴，須於收受判決送達後二十日內向本院提出上訴書狀，其未表明上訴
理由者，應於提出上訴後二十日內向本院提出上訴理由書(須按他造人數附具繕本)。
上訴時應提出委任律師為訴訟代理人之委任狀。具有民事訴訟法第四百六十六條之一
第一項但書或第二項之情形為訴訟代理人者，另應附具律師及格證書及釋明委任人與
受任人有該條項所定關係之釋明文書影本。
~B 　 　　　　　　書記官　吳宗玲
中　　　華　　　民　　　國　　九十三　　年　　　六　　　月　　 三十　　 日
　　　　　　　　　　　　　　　　　　　　　　　　　　　　　　　　　　　　Ｂ
~H;
附表：
91年６月日保全證據張明細表
┌──┬────┬─────┬─────┬─────┬─────┬─────┬─────┬─────┬─────┐
│ 項 │日　　期│轉　　　入│ 現金盜領 │　宋麗慧　│ 總行往來 │　謝煥琳　│　林玖玲　│　林尾玲　│　謝秀蘭　│
│ 次 │　　　　│　337～9　│　　　　　│ 9915～0　│　　　　　│　2723～2 │　9106～4 │　9107～7 │　8177～3 │
├──┼────┼─────┼─────┼─────┼─────┼─────┼─────┼─────┼─────┤
│ １ │ 4. │ 3,848,391│　　　　　│　　　　　│　　　　　│　　　　　│　　　　　│　　　　　│　　　　　│
│ ２ │ 4. │ 1,060,000│　　　　　│　　　　　│　　　　　│　　　　　│　　　　　│　　　　　│　　　　　│
│ ３ │ 4. │ 1,612,100│　　　　　│　　　　　│　　　　　│　　　　　│　　　　　│　　　　　│　　　　　│
│ ４ │ 4. │　　　　　│　　　　　│ 2,820,000│　　　　　│　　　　　│　　　　　│　　　　　│　　　　　│
│　　├－－－－┼－－－－－┼－－－－－┼－－－－－┼－－－－－┼－－－－－┼－－－－－┼－－－－－┼－－－－－┤
│ ５ │ 6. │　　　　　│　　　　　│　　　　　│ 4,000,051│　　　　　│　　　　　│　　　　　│　　　　　│
│ ６ │ 6. │　　　　　│　　　　　│　　　　　│　　　　　│ 1,429,200│　　　　　│　　　　　│　　　　　│
│ ７ │ 7. │　　　　　│　 110,000│　　　　　│　　　　　│　　　　　│　　　　　│　　　　　│　　　　　│
│ ８ │ 7. │　　　　　│　　50,000│　　　　　│　　　　　│　　　　　│　　　　　│　　　　　│　　　　　│
│ ９ │ 8. │　　　　　│　　　　　│　　　　　│　　　　　│　 306,000│　　　　　│　　　　　│　　　　　│
│ １０ │ 9.４ │　　　　　│　 160,000│　　　　　│　　　　　│　　　　　│　　　　　│　　　　　│　　　　　│
│  │ 9. │　　　　　│　 500,000│　　　　　│　　　　　│　　　　　│　　　　　│　　　　　│　　　　　│
│  │ 10.３ │　　　　　│　　　　　│　　　　　│　　　　　│　 232,000│　　　　　│　　　　　│　　　　　│
│  │ 10.７ │　　　　　│　　　　　│　　　　　│　　　　　│　 400,000│　　　　　│　　　　　│　　　　　│
│  │ 10.８ │　　　　　│　　　　　│　　　　　│　　　　　│　 674,000│　　　　　│　　　　　│　　　　　│
│  │ 10. │　　　　　│　　　　　│　　　　　│ 1,350,030│　　　　　│　　　　　│　　　　　│　　　　　│
│　　├－－－－┼－－－－－┼－－－－－┼－－－－－┼－－－－－┼－－－－－┼－－－－－┼－－－－－┼－－－－－┤
│  │ 10. │　　　　　│　　　　　│　　　　　│　　　　　│　 163,000│　　　　　│　　　　　│　　　　　│
│  │ 1. │　　　　　│　　　　　│　　　　　│　　　　　│ 2,189,000│　　　　　│　　　　　│　　　　　│
│  │ 3. │　　　　　│ 1,586,824│　　　　　│　　　　　│　　　　　│　　　　　│　　　　　│　　　　　│
│  │ 3. │　　　　　│　　　　　│　　　　　│ 1,300,030│　　　　　│　　　　　│　　　　　│　　　　　│
│  │ 4.１０ │　　　　　│　　　　　│　　　　　│　　　　　│　　　　　│　 753,000│　　　　　│　　　　　│
│  │ 4.１０ │　　　　　│　　　　　│　　　　　│　　　　　│　　　　　│　　　　　│ 1,895,000│　　　　　│
│  │ 1. │　　　　　│　　　　　│　　　　　│　　　　　│　　　　　│　 897,000│　　　　　│　　　　　│
│  │ 4. │　　　　　│　　　　　│　　　　　│　　　　　│　　　　　│　　　　　│　　　　　│ 1,245,000│
│  │ 6. │　　　　　│　　　　　│　　　　　│　　　　　│　　　　　│ 1,862,000│　　　　　│　　　　　│
├──┴────┼─────┼─────┼─────┼─────┼─────┼─────┼─────┼─────┤
│合　　　　　計│ 6,520,491│ 2,406,824│ 2,820,000│ 6,650,111│ 5,393,200│ 3,512,000│ 1,895,000│ 1,245,000│
└───────┴─────┴─────┴─────┴─────┴─────┴─────┴─────┴─────┘
